【裁判字號】    92,交訴,59
【裁判日期】    920930
【裁判案由】    公共危險
【裁判全文】
臺灣士林地方法院刑事判決                          九十二年度交訴字第五九號
    公  訴  人  臺灣士林地方法院檢察署檢察官
    被      告  丁○○
右列被告因公共危險案件，經檢察官提起公訴（九十二年度偵字第六五九六號），本
院判決如左：
    主  文
丁○○駕駛動力交通工具肇事，致人受傷而逃逸，處有期徒刑肆月，如易科罰金以
佰元折算壹日，緩刑貳年。
    事  實
一、丁○○原為送貨司機，於民國（下同）九十二年四月二十三日晚間非因業務而駕
    駛林麗芳所有之車牌號碼二Ｌ─九三二０號自用小客車，沿臺北縣林口鄉○○○
    路由林口往八里方向行駛，嗣於同日晚間八時三十分許，途經劃有分向限制線之
    臺北縣林口鄉○○○路八里幹八之四號之下坡、彎道時，本應注意行經彎道、坡
    路，均應減速慢行，作隨時停車之準備，又汽車在雙向二車道行駛時，在劃有分
    向限制線之路段，不得駛入來車之車道內，而依當時天候陰、雖係夜間惟有照明
    、路面鋪設柏油且乾燥無缺陷、道路無障礙物等一切情狀，依其智識、能力並無
    不能注意之情形，竟疏於注意，貿然於行經彎道、下坡路段未減速慢行，致跨越
    分向限制線駛入對向車道，適有乙○○所駕駛搭載其母丙○○之車牌號碼八Ｕ─
    二五六一號自用小客車正沿對向即臺北縣林口鄉○○○路由八里往林口方向上坡
    迎面而來，丁○○突見乙○○所駕駛之自用小客車已不及閃避煞停，其所駕駛之
    自用小客車左側前翼子板、保險桿撞擊乙○○所駕駛自用小客車之左側前、後門
    、後保險桿後，造成車內乘客丙○○受有頭部鈍傷併前額血腫、頸部肌肉拉傷、
    胸壁及左手肘挫傷之傷害（過失傷害部分，未據丙○○提出告訴）。詎丁○○駕
    車肇事後，於可預見車牌號碼八Ｕ─二五六一號自用小客車因受猛力撞擊車內乘
    客可能有人受傷之情形，本不得駛離，竟不思停車救護，反因一時緊張及為規避
    其過失傷害之刑責，乃另行起意基於肇事逃逸之故意，旋駕駛前開自用小客車繼
    續由臺北縣林口鄉○○○路林口往八里方向加速逃逸，惟為乙○○記下丁○○所
    駕前開自用小客車之車號後報警，並撥打電話予其兄甲○○告知車號請其駕車沿
    路尋找肇事車輛，嗣果於臺北縣八里鄉渡船頭附近尋獲車牌號碼二Ｌ─九三二０
    號自用小客車。丁○○於肇事後，在有偵查犯罪職權之公務員雖已知肇事車輛車
    號而尚未查知犯罪行為人前，即委由甲○○以其行動電話報警並一同等待警方前
    來，並於同日晚間九時四十五分許，向接獲通報趕至現場之臺北縣政府警察局蘆
    洲分局龍源派出所警員陳泳同承認肇事，自首犯罪並接受裁判。
二、案經丁○○自首暨臺北縣政府警察局蘆洲分局報請臺灣士林地方法院檢察署檢察
    官偵查起訴。
    理  由
一、右揭事實，業據被告丁○○於本院調查時（詳見本院九十二年九月二日訊問筆錄
    ）及審理中（詳見本院九十二年九月十六日審判筆錄）均坦承不諱，核與被害人
    丙○○於偵查中（詳見臺灣士林地方法院檢察署九十二年度偵字第六五九六號卷
    第四八頁）之指訴、證人乙○○（詳見同署九十二年度偵字第六五九六號卷第十
    一頁至第十六頁警訊、同卷第四六頁至第五十頁偵訊及本院九十二年九月二日訊
    問筆錄）、甲○○（詳見本院九十二年九月十六日審判筆錄）、承辦警員陳泳同
    （詳見本院九十二年九月十六日審判筆錄）之證述情節均相符，並有被害人丙○○長庚紀念醫院甲種診斷證明書（詳見同署九十二年度偵字第六五九六號卷第五
    五頁）、臺北縣政府警察局舉發違反道路交通管理事件通知單（詳見同署九十二
    年度偵字第六五九六號卷第十九頁，載車號二Ｌ─九三二０號自用小客車駕駛人
    肇事致人受傷逃逸，違反道路交通管理處罰條例第六十二條第一項）、臺北縣政
    府警察局蘆洲分局龍源交安組處理交通事故駕駛人（行為人）酒精濃度檢測值影
    印粘貼表（詳見同署九十二年度偵字第六五九六號卷第二十頁至第二一頁，被告
    丁○○及乙○○測得酒精濃度均係０）、道路交通事故調查報告表（一）（詳見
    同署九十二年度偵字第六五九六號卷第二三頁至第二四頁）、臺北縣政府警察局
    蘆洲分局八里分駐所車禍處理現場草圖（詳見同署九十二年度偵字第六五九六號
    卷第二五頁，載車號二Ｌ─九三二０號自用小客車肇事逃逸，現場係彎道並有六
    ．八公尺剎車痕）、道路交通事故現場圖（詳見同署九十二年度偵字第六五九六
    號卷第二六頁，載車號二Ｌ─九三二０號由南沿林八公路往北方向行駛，行經八
    里幹八之四號前（下坡Ｓ彎道）與對向八里往林口方向行駛之車號八Ｕ─二五六
    一號自用小客車（上坡Ｓ轉彎處）發生側撞肇事，致該自小客車車內乘客受傷）
    、臺北縣政府警察局蘆洲分局處理道路交通事故當事人駕行照保險證通訊資料表
    （詳見同署九十二年度偵字第六五九六號卷第二七頁至第二八頁）、臺北縣政府
    警察局蘆洲分局交通分隊處理道路交通事故補充資料表（詳見同署九十二年度偵
    字第六五九六號卷第二九頁，載車號二Ｌ─九三二０號自用小客車車主係林麗芳
    、車號八Ｕ─二五六一號自用小客車車主係丙○○，車號二Ｌ─九三二０號自用
    小客車撞擊點係左側前翼子板、保險桿受損，車號八Ｕ─二五六一號自用小客車
    係左側前、後門、後保險桿受損）、臺北縣政府警察局蘆洲分局偵辦交通事故案
    件肇事逃逸案查訪表（詳見同署九十二年度偵字第六五九六號卷第三十頁）、臺
    北縣政府警察局蘆洲分局肇事逃逸追查表（詳見同署九十二年度偵字第六五九六
    號卷第三一頁）、臺北縣政府警察局蘆洲分局受理交通事故肇事逃逸報告處理單
    位蘆洲龍源交安組（詳見同署九十二年度偵字第六五九六號卷第三二頁至第三三
    頁）、臺北縣政府警察局蘆洲分局交通事故現場照片粘貼卡計十二幀照片（詳見
    同署九十二年度偵字第六五九六號卷第三四頁至第三九頁）、丁○○於偵查庭所
    呈之肇事現場照片一張（詳見同署九十二年度偵字第六五九六號卷第五四頁，顯
    示現場係彎道、坡路）、交通部公路總局台北區監理所九十二年六月二十日函（
    詳見同署九十二年度偵字第六五九六號卷第六四頁）等附卷可稽，足證被告丁○○自承駕車行經下坡、彎道時因未減速慢行致駛越分向限制線而撞及對向由乙○○所駕駛之自用小客車造成車內乘客即被害人丙○○受傷後，旋即駕車逃逸等情
    ，核與事實相符，堪以採信。
二、按刑法第一百八十五條之四規定駕駛動力交通工具肇事致人死傷而逃逸罪，係八
    十八年四月二十一日增訂公布，其增設本條文之立法目的，乃為維護交通，增進
    行車安全，促使當事人於事故發生時，能對被害人即時救護，減少死傷，以保護
    他人權益並維護社會秩序。又其立法精神在於交通事故一旦發生，且發生人員傷
    亡之情況，不論是撞人或被撞，或是因其他事故而造成死傷，只要是在駕駛動力
    交通工具過程內所發生者，參與此整個事故過程之當事人皆應協助防止死傷之擴
    大，蓋如駕駛人於事故發生後，隨即駕車逃離現場，不僅使肇事責任認定困難，
    更可能使受傷之人喪失生命或求償無門。且刑法第一百八十五條之四具有遺棄罪
    之性質，乃參照刑法第二百九十四條第一項之刑度增設，第一百八十五條之四之
    救護義務不以汽車駕駛人因故意或過失肇事致人傷亡為必要，只要其為該交通事
    故之現場當事人，則對事故現場之傷亡人員皆有救護之義務，此即為本條與第二
    百九十四條第一項之區別所在。因此，本條所欲規範者乃當事人置交通事故發生
    （不論其有無故意或過失）致人受傷於不顧而逃逸行為，即成立本罪（參照最高
    法院八十八年度臺上字第七三九六號判決），是被告丁○○於本件車禍致被害人
    丙○○受傷，為有過失，復如前述，另被告丁○○於駕車與乙○○所駕駛之自用
    小客車發生碰撞已知肇事，卻未下車察看或對被害人丙○○施以救護，而逕行離
    開現場，縱使被告丁○○事後於甲○○尋獲後有委由甲○○報警，揆諸前揭立法
    理由，被告仍成立本罪，否則，任何人於肇事後逕行離開現場，棄被害人不顧，
    而以有事後通知報案處理為由卸責，則本條文之功能將喪失殆盡。
三、綜上所述，本件事證明確，被告有肇事致人受傷而逃逸之犯行，甚為明確，應予
    依法論科。
四、核被告所為，係犯刑法第一百八十五條之四之駕駛動力交通工具肇事致人受傷逃
    逸罪。又被告於肇事後，在有偵查犯罪職權之公務員雖知悉肇事車輛車號而尚未
    知悉犯罪行為人前，即於甲○○在臺北縣八里鄉渡船頭附近尋獲後委由甲○○撥
    打電話報警，並主動向抵達現場處理之臺北縣政府警察局蘆洲分局龍源派出所警
    員陳泳同承認肇事，自首犯罪並接受裁判等情，此據證人乙○○〔詳見本院九十
    二年九月二日訊問筆錄第四頁至第五頁稱：「（問：車禍發生當時你是否知道被
    告的車號？）我有記下來，且我有攔路過的車子借手機報警。（問：你有無通知
    甲○○到現場？）因我是開車往林口，他是開車往關渡大橋走，我有打電話叫他
    回頭找肇事的車輛，後來他在八里渡船頭附近找到被告的車子。（問：後來他們
    是否有等警察來處理？）被告跟我哥哥借電話報警，等警察來處理。」等語〕、
    甲○○〔詳見本院九十二年九月十六日審判筆錄第四頁稱：「（問：你是如何找
    到被告？）當時我弟乙○○打電話給我，說他發生車禍，車子不能開了，肇事的
    車輛已離開現場，我原來就要出門，我當時已經在路上一半，我就回頭沿路找，
    因我弟有跟我說車號，半路上我就遇到被告的車輛。（問：提示上次庭訊第五頁
    並告以要旨，乙○○上次庭訊說你找到被告後，被告向你借電話報警，等警察來
    處理，是否如此？）是我先問他們要如何處理，被告說他沒有電話，我因此打我
    的電話報警，有等警察來處理。（問：你打電話時，被告有打電話報警的意思？
    ）他承認他肇事，也同意我打電話報警。」等語〕、警員陳泳同〔詳見本院九十
    二年九月十六日審判筆錄第五頁稱：「（問：提示偵卷第二十二頁並告以要旨，
    這份調查表是你填載的？）是的。（問：為何如此填載？）．．．我們去處理是
    因甲○○在半路攔到肇事車輛，．．．我們是經勤務中心轉報我們前往，．．．
    （問：勤務中心轉報時有告知你被告姓名或只告知車號？）只告知車種，白色自
    小客車，並未告知肇事者的身份。」等語〕分別證述在卷，並有臺北縣政府警察
    局交通事故案件涉嫌人是否自首調查表（詳見臺灣士林地方法院檢察署九十二年
    度偵字第六五九六號卷第二二頁，載本件是否自首經查為左列第三項情形，報案
    人或勤指中心轉來資料未報明肇事人姓名，警員前往現場處理時，被告在場，並
    當場承認為肇事人），參以被告丁○○所駕駛車號二Ｌ─九三二０號自用小客車
    之車主係林麗芳（詳見同署九十二年度偵字第六五九六號卷第二九頁），縱使乙○○記下肇事車輛車號而報警，然有偵查犯罪職權之公務員雖知悉肇事車輛車號
    應尚未知悉駕駛人係被告丁○○，從而被告丁○○為對於未發覺之罪自首而受裁
    判，故依刑法第六十二條前段規定減輕其刑。爰審酌被告之素行，及其犯罪之動
    機、目的、手段、所生危害、犯後供認犯行態度尚稱良好等一切情狀，量處如主
    文所示之刑，並諭知易科罰金之折算標準，以資警惕。末查，被告丁○○前未曾
    受有期徒刑以上刑之宣告，此有臺灣高等法院被告全國前案紀錄表、臺灣高等法
    院檢察署刑案資料查註紀錄各一份在卷可按，被告丁○○因一時失慮，致犯刑章
    ，現已與被害人丙○○達成民事和解，乙○○、丙○○均表示能予被告自新機會
    ，不願意提出過失傷害告訴等情，此據被害人丙○○（詳見同署九十二年度偵字
    第六五九六號卷第四八頁）及乙○○（詳見本院九十二年九月二日訊問筆錄第五
    頁），並有和解書一紙附卷足稽（詳見同署九十二年度偵字第六五九六號卷第六
    五頁），且本件係因過失傷害犯行所引起，被告丁○○經此科刑後，應足資警惕
    ，信無再犯之虞，本院綜核其個人及家庭環境各情，因認其所受刑之宣告以暫不
    執行為適當，故併諭知緩刑二年，以啟自新。
據上論斷，應依刑事訴訟法第二百七十三條之一、第二百九十九條第一項前段，刑法
第一百八十五條之四、第六十二條前段、第四十一條第一項、第七十四條第一款，罰
金罰鍰提高標準條例第二條，判決如主文。
本案經檢察官曾淑華到庭執行職務
中      華      民      國      九十二      年      九    月    三十    日
                                        臺灣士林地方法院刑事第三庭
                            法  官  李  育  仁
右正本證明與原本無異。
如不服本判決，應於判決送達後十日內，向本院提出上訴狀。
                                            書記官  李  家  敏
中      華      民      國      九十二      年      十    月     三     日
附錄本判決論罪科刑依據之法條：
中華民國刑法第一百八十五條之四：
  駕駛動力交通工具肇事，致人死傷而逃逸者，處六月以上五年以下有期徒刑。


司法院資訊處製作；財團法人民間司法改革基金會備份。
